【裁判字號】    98,交聲,405
【裁判日期】    981029
【裁判案由】    聲明異議
【裁判全文】
臺灣嘉義地方法院交通事件裁定        98年度交聲字第405號
原處分機關  交通部公路總局嘉義區監理所
異  議  人  甲○○
上列異議人因違反道路交通管理處罰條例案件，對於交通部公路
總局嘉義區監理所民國98年9月18日嘉監裁字第裁70-L50641803
號函，聲明異議，本院裁定如下：
    主  文
原處分罰鍰新臺幣肆萬玖仟伍佰元撤銷。
前開撤銷部分，甲○○不罰。
    理  由
一、原處分意旨略以：本件異議人即受處分人（下稱異議人）
    甲○○於民國97年4月5日下午14時55分許，駕駛車牌號碼
    2552-PL號自用一般小客車，行經嘉義縣太保市○○里○○
    道路處，經警實施吐氣酒精濃度檢測，發現其吐氣所含酒精
    濃度高達每公升0.69毫克，超過規定標準，旋於98年9月18
    日依道路交通管理處罰條例第35條第1項第1款及違反道路交
    通管理事件統一裁罰基準及處理細則之規定，裁處異議人罰
    鍰新臺幣（下同）4萬9,500元。
二、聲明異議意旨略以：異議人因本件飲酒駕車行為，致遭裁決
    處4萬9,500元，然查異議人業經臺灣嘉義地方法院檢察署檢
    察官以97年度偵字第2779號為緩起訴處分，並依該緩起訴處
    分內容，向指定之公益團體、地方自治團體或社區提供80小
    時之義務勞務，於98年5月21日緩起訴期滿，依一罪不二罰
    之原則，本件裁決處分顯有錯誤，為此聲明異議等語。
三、按汽車駕駛人飲用酒類後其吐氣所含酒精濃度超過每公升
    0.25毫克以上者，不得駕車，道路交通安全規則第114條第
    2款訂有明文。復按汽車駕駛人駕駛汽車經測試檢定酒精濃
    度超過規定標準者，處1萬5,000元以上6萬元以下罰鍰，並
    當場移置保管該汽車及吊扣其駕駛執照1年，道路交通管理
    處罰條例第35條第1項第1款亦有明文規定。
四、查本件異議人前揭飲酒後駕車，涉犯刑法第185條之3之罪嫌
    之行為，業經臺灣嘉義地方法院檢察署檢察官以97年度偵字
    第2779號緩起訴處分在案，有附卷緩起訴處分書1份在卷可
    查，而異議人並於97年5月22日至97年7月3日履行該緩起訴
    處分附帶應履行80小時之義務勞務完成，有臺灣高等法院被
    告前案紀錄表1紙在卷可按（見本院卷第2頁），而上開緩起
    訴期間為1年，於98年5月21日期滿等情，亦有臺灣嘉義地方
    法院檢察署緩起訴處分書、臺灣高等法院被告前案紀錄表各
    1份附卷可考。
五、按一行為同時觸犯刑事法律及違反行政法上義務規定者，依
    刑事法律處罰之。但其行為應處以其他種類行政罰或得沒入
    之物而未經法院宣告沒收者，亦得裁處之，95年2月5日生效
    之行政罰法第26條第1項定有明文，究其立法目的，一行為
    同時觸犯刑事法律及違反行政法上義務規定時，由於刑罰與
    行政罰同屬對不法行為之制裁，而刑罰之懲罰作用較強，故
    依刑事法律處罰，即足資警惕時，實無一事二罰，再處行政
    罰之必要，且刑事法律處罰，由法院依法定程序為之，較符
    合正當法律秩序，應予優先適用，但罰鍰以外之沒入或其他
    種類行政罰，因兼具維護公共秩序之作用，為達行政目的，
    行政機關仍得併予裁處。又檢察官依刑事訴訟法第253條之2
    第1項第5款規定為緩起訴處分，命異議人向指定之公益團體
    、地方自治團體或社區提供80小時之義務勞務，異議人係履
    行檢察官為緩起訴處分命令，此等命令名義上雖非刑罰，但
    仍是一種特殊的處遇措施，會產生未經裁判即生終局處理案
    件之實質效果，性質上已係實質的制裁，造成異議人義務增
    加的影響，亦即性質上亦屬干預人民自由之處分，與刑事制
    裁無異，可知緩起訴處分是一種刑事處罰。況行政罰法第26
    條第1項僅規定「依刑事法律處罰之」，並未明定應依刑法
    第33條、第34條所定主從刑罰之種類科罰，檢察官命令異議
    人提供勞務，既為實質刑事制裁，自與行政罰法第26條第1
    項「依刑事法律處罰之」規定，尚無扞格之處。另緩起訴處
    分所定緩起訴期間期滿後，該緩起訴處分將發生禁止對已為
    緩起訴處分之同一犯罪事實再行起訴之效力，即所謂「緩起
    訴處分之實質確定力」，檢察官所為緩起訴處分，實已產生
    實質刑罰之效果。再依刑事訴訟法第253條之1規定，有關緩
    起訴處分，需具備之要件亦與不起訴處分之要件有間，且不
    起訴處分係自處分確定時起即發生實體上之確定力，不若緩
    起訴處分於緩起訴處分之期間（即猶豫期間）僅發生形式之
    確定力，倘認行政罰法第26條第2項規定之「不起訴處分」
    包含「緩起訴處分」之情形，是否已逾文義解釋之範圍，實
    有疑問。是行政罰法第26條第2項規定既未明文包含「緩起
    訴處分」之類型，而對於人民不利益之規定本不得任意加以
    擴張其適用，自不宜逕認行政罰法第26條第2項之規定於經
    緩起訴處分之情形亦有適用。再者緩起訴猶豫期間內異議人
    若已遵照檢察官命令立提供一定之義務勞務，再受行政裁處
    罰鍰，亦與前揭「一事不二罰」之原則有違。因此參酌行政
    罰法第26條立法意旨，違反行政法上義務之行為，若同時亦
    經檢察官另為緩起訴處分時，行政機關應不得就同一行為，
    再為與刑罰相類罰鍰處分。
六、揆諸前揭說明，異議人酒後駕車之違規行為，既經臺灣嘉義
    地方法院檢察署檢察官以97年度偵字第2779號緩起訴處分在
    案，異議人並依命令履行80小時之義務勞務，而上開緩起訴
    社區處遇案件，因異議人履行完成結案，緩起訴期間則於98
    年5月21日期滿等情，業如前述，自無從再適用行政罰裁罰
    之必要。是原處分機關於98年9月18日再依道路交通管理處
    罰條例第35條第1項第1款規定，裁處異議人罰鍰4萬9,500元
    之行政裁罰部分，即有未洽，異議人異議，為有理由，自應
    由本院就罰鍰部分撤銷原處分。
據上論斷，應依道路交通管理處罰條例第87條第2項、道路交通
案件處理辦法第20條前段，裁定如主文。
中    華    民    國    98    年    10    月    29    日
                  交通法庭    法  官  王慧娟
以上正本證明與原本無異。
如不服本裁定，應於裁定送達後5日內向本院提出抗告狀（應附
繕本）。
中    華    民    國    98    年    10    月    29    日
                              書記官  黃子祝


司法院資訊處製作；財團法人民間司法改革基金會備份。
